臺灣高等法院刑事判決　　　　　　　 100年度上易字第1797號
上　訴　人　臺灣板橋地方法院檢察署檢察官
被　　　告　劉文芳
上列上訴人因被告竊盜案件，不服臺灣板橋地方法院100 年度易
字第1742號，中華民國100 年7月8日第一審判決（起訴案號：臺
灣板橋地方法院檢察署100年度偵緝字第1163、1164 號），提起
上訴，本院判決如下：
    主  文
上訴駁回。
    事  實
一、劉文芳前因犯下列竊盜等案件，均經判決確定，下列各罪之
    有期徒刑，均已執行完畢：
  (一)前因於民國93年12月20日及94年1 月15日連續犯攜帶兇器竊
    盜罪，經臺灣板橋地方法院以94年度簡字第353 號刑事簡易
    判決判處有期徒刑九月，緩刑三年，於94年3 月30日確定。
  (二)復因於94年7 月28日犯攜帶兇器竊盜未遂罪，經同院以94年
    度簡字第3872號刑事簡易判決判處有期徒刑四月，於94年11
    月4日確定。
  (三)又因於94年3月7日犯役齡男子意圖避免徵兵處理，居住處所
    遷移，無故不申報，致未能接受徵兵處理罪，經同院以94年
    度簡字第4969號刑事簡易判決判處有期徒刑二月，於94年12
    月8日確定。
  (四)嗣上開(一)所示之罪經撤銷緩刑，於95年3 月14日入監執行，
    期間上開(二)、(三)所示之罪，經同院以95年度聲字第859 號裁
    定定其應執行刑為有期徒刑五月，並與(一)所示之罪接續執行
    ，於96年5月13日縮刑期滿執行完畢。
  (五)詎出監後，復因於96年7月5日犯竊盜罪，又經同院以96年度
    簡字第8062號刑事簡易判決判處有期徒刑四月，於97 年1月
    14日確定。
  (六)又因於96年8月2日犯攜帶兇器竊盜，經同院以96年度易字第
    2559號刑事判決判處有期徒刑八月，於96年9月27日確定。
  (七)上開(五)之罪，於96年10月11日入監後，與(六)之罪接續執行，
    於97年7月31日縮刑期滿執行完畢。
  (八)嗣出監後，再因於97年8 月2日及同年月6日分別犯攜帶兇器
    竊盜罪，經同院以97年度易字第3094號刑事判決各判處有期
    徒刑八月，並定其應執行為有期徒刑一年二月，於98年7 月
    7日確定。
  (九)復因於98年4月1日犯竊盜未遂罪，經同院以98年度易字第14
    86號刑事簡易判決判處有期徒刑三月，於98 年7月27日確定
    。
  (十)上開(八)、(九)所示之罪，經同院以98年度聲字第4468號裁定定
    其應執行為有期徒刑一年四月，於99年8月1日縮刑期滿執行
    完畢。
二、劉文芳於上開竊盜罪刑執行完畢出監後，又分別於下列各該
    時地，為各該竊盜犯行：
  (一)於99年9 月5日晚上9時許後同年月至6日上午7時許前之該期
    間某時，行經臺北縣板橋市（現改制為新北市板橋區，下同
    ）民族路219巷98號前，見陳柏翰騎用之腳踏車（廠牌LEOPA
    RD、車身號碼YJ00000000號）停放在該處，竟基於竊取該部
    腳踏車以為己有之竊盜犯意，意圖為自己不法之所有，徒手
    竊取該部腳踏車得手。嗣於同年10月11日凌晨5時5分許，其
    騎乘該部腳踏車行經臺北縣板橋市○○路與重慶路139 巷口
    ，為在該處巡邏員警欄停臨檢查獲，並扣得該部腳踏車（已
    返還陳柏翰），始查悉上情。
  (二)於100年1 月15日凌晨2時40分許，在新北市○○區○○路51
    巷24號前，見藍文雄所使用之車牌號碼820-YB號營業用小客
    車停放在該處，竟基於毀壞車窗竊取車內財物之竊盜犯意，
    意圖為自己不法之所有，以撿拾之石塊，砸毀該車右後座車
    窗（毀損部分，未據告訴），進入該車內竊取車內之硬幣約
    新臺幣（下同）300 元得手，隨後逃逸離去。嗣經藍文雄於
    同日上午10時30分許發現該車遭損毀財物遭竊而報警處理，
    經警調閱路口監視器錄影畫面後，始循線查獲上情。
  (三)於100年1 月16日凌晨2時45分許，在新北市板橋區○○○路
    72 號前，見倪志偉所使用之車牌號碼6073-UN號自用小客車
    停放在該處，竟基於毀壞車窗竊取車內財物之竊盜犯意，意
    圖為自己不法之所有，以撿拾之石塊，砸毀該車駕駛座車窗
    （毀損部分，未據告訴），進入該車內竊取車內之硬幣20元
    得手，隨後逃逸離去。嗣經倪志偉於同日上午11時許發現該
    車遭損毀財物遭竊而報警處理，經警調閱路口監視器錄影畫
    面後，始循線查獲上情。
三、案經被害人陳柏翰、藍文雄、倪志偉訴由臺北縣政府（現改
    制為新北市政府）警察局板橋分局及海山分局報告臺灣板橋
    地方法院檢察署檢察官偵查起訴。
    理  由
一、本案被告劉文芳（簡稱被告）所犯係死刑、無期徒刑或最輕
    本刑為三年以上有期徒刑以外之罪，於本院審理程序進行中
    ，被告先就被訴事實為有罪之陳述，經本院告知簡式審判程
    序之旨，並聽取公訴人、被告之意見後，由本院依刑事訴訟
    法第273條之1第1項規定，裁定進行簡式審判程序。
二、上開事實，業據被告於原審及本院審理中均坦承不諱，核與
    證人陳柏翰、藍文雄及倪志偉於警詢中證述之情節相符，並
    有上開各時段之監視錄影畫面翻拍、扣押物品目錄表、贓物
    認領保管單一紙在卷可稽，是被告上開具任意性之自白核與
    事實相符應堪信實。本案事證明確，被告犯行洵堪認定，應
    予依法論科。
三、核被告就其如事實欄二所示之各該行為，均係犯刑法第 320
    條第1 項之竊盜罪，共三罪。又被告於事實欄二(二)、(三)所示
    之竊盜行為時，用以砸毀被害人汽車門窗之石塊，乃隨手撿
    拾而來，該石塊乃自然界之物質，尚難謂為通常之器械，所
    為自難論以攜帶兇器竊盜（最高法院92年台非字第38號刑事
    判決參照）。又被告就上開三次犯行，其犯意各別，行為互
    異，自屬數罪，應予分論併罰。被告前受有如事實欄一所示
    之犯罪科刑及執行情形，有本院被告前案紀錄表一份在卷可
    憑，其受有期徒刑之執行完畢後，五年以內故意再犯本案有
    期徒刑以上之各罪，均構成累犯，均應依刑法第47條第1 項
    之規定各加重其刑。
四、原審本於同上見解，適用刑法第320條第1 項、第47條第1項
    、第51條第5 款、第41條第1項，刑法施行法第1條之1第1項
    、第2 項前段之規定，並審酌被告前因竊盜犯行經偵審程序
    判決有罪並已經執行完畢，復為本案竊盜犯行，所為顯屬非
    是，另斟酌被告前案紀錄、教育程度、經濟狀況、犯案動機
    、被害財物之價值及幸已尋獲而返還被害人、犯後坦承犯行
    及其前各次竊盜犯行所竊得財物與判處刑度，認公訴人雖請
    求就其所犯之各罪各量處有期徒刑八月並定其應執行刑為一
    年十月之刑度，惟被告為本案之竊取腳踏車係因圖一時貪念
    ，而砸毀車窗行竊則係其失業欠缺金錢使用所為，而其失業
    原因，係因其不善與他人溝通屢與同事吵架所致，並欠缺健
    全家庭支援功能，以致出監後又犯本案各該犯行，是尚非無
    可憫之處，公訴人請求量刑容有過重，另就所犯各罪，分別
    量處如附表所示之宣告刑，並定其應執行刑為有期徒刑1 年
    ，並就各該宣告刑與其執行刑，諭知如易科罰金之折算標準
    ，另說明公訴意旨雖以被告有多次竊盜犯行，除已危害社會
    治安甚鋸外，並堪認被告有犯罪習性，請求併予以強制工作
    之宣告，惟按保安處分係針對受處分人將來之危險性所為之
    處置，以達教化、治療之目的，為刑罰之補充制度，我國現
    行刑法採刑罰與保安處分雙軌制，係在維持行為責任之刑罰
    原則下，為協助行為人再社會化之功能，以及改善行為人潛
    在之危險性格，期能達成根治犯罪原因、預防犯罪之特別目
    的，是保安處分中之強制工作，旨在對嚴重職業性犯罪及欠
    缺正確工作觀念或無正常工作因而犯罪者，強制其從事勞動
    ，學習一技之長及正確之謀生觀念，使其日後重返社會，能
    適應社會生活；是竊盜犯贓物犯保安處分條例第3條第1項之
    「十八歲以上之竊盜犯、贓物犯，有犯罪之習慣者，得於刑
    之執行前，令入勞動場所強制工作。」規定、刑法第90條第
    1 項之「有犯罪之習慣或因遊蕩或懶惰成習而犯罪者，於刑
    之執行前，令入勞動場所，強制工作。」規定，即均係本於
    保安處分應受比例原則之規範，使保安處分之宣告，與行為
    人所為行為之嚴重性、行為人所表現之危險性及對於行為人
    未來行為之期待性相當之意旨而制定，而由法院視行為人之
    危險性格，決定應否令入勞動處所強制工作，以達預防之目
    的；又上開法條所稱之「有犯罪習慣」，係與「有犯罪前案
    紀錄」不同，而是指犯罪已成為其日常之慣性行為；本件被
    告前雖有如事實欄一所示之多次竊盜前科，惟被告於本案犯
    行期間係另有擔任店員工作，而其為本案之竊取腳踏車係因
    圖一時貪念，而砸毀車窗行竊則係其失業欠缺金錢使用所為
    ，而其失業原因，係因其不善與他人溝通屢與同事吵架所致
    ，並非其生性怠惰成習，且前在監執行亦因此與獄友相處不
    睦等情，除據被告於審理中陳述明確外，依審理過程所示，
    被告亦容有長期欠缺健全家庭支援功能，以致屢在外受挫致
    為多次竊盜犯行，是就被告屢次之竊盜犯行觀察，難認屬竊
    盜犯贓物犯保安處分條例第3條第1項、刑法第90 條第1項規
    定之「犯罪之習慣」、「因遊蕩或懶惰成習而犯罪」之情形
    ，公訴人亦未上開各要件事實舉證，是難認被告本案各該次
    行為係該當上開宣告強制工作要件，此部分檢察官之請求，
    自難照准等情，經核原審判決認事用法，並無不合，量刑亦
    稱妥適。
五、檢察官不服原審判決，提起本件上訴，其上訴意旨略以：被
    告於96年7 月5日曾因犯竊盜罪，經法院判處有期徒刑4月確
    定，又於97年至98 年間再犯有3次竊盜罪，經法院判刑確定
    ，茲又犯本件3 次犯行，法院仍量處較輕之刑度，難收懲儆
    之效；又本件被告為72年次之年輕力壯男性，屢屢竊取他人
    財物，以圖己私慾，被告亦自承因失業欠錢花用，故砸毀車
    窗行竊，可認被告顯非基於一時之貪念所為，係以竊取他人
    財物維持其生活所需，又被告於原審判決事實欄一、(五)、(六)
    所載之罪執行完畢後，即再於98年間犯有竊盜案件，經原審
    法院判處有期徒刑3月確定，另再犯本案之3次竊盜犯行，顯
    見被告前經監獄矯正執行，並無成效，確有竊盜犯罪之習慣
    ，而具有潛在之危險性格，對社會秩序及民眾權益，顯係有
    危害，故為能矯治其惡習、培育其正確觀念、性格，俾其能
    於將來刑滿重返社會時，不再重蹈覆轍，並重獲新生，而有
    諭知於刑前強制工作之必要，原審判決未為此諭知，容有未
    洽等語。惟查，刑之量定，法律賦予審判法院裁量之權，以
    求個案裁判之妥當性；量刑之輕重，為裁判之法院得依職權
    自由裁量之事項，苟其量刑已以行為人之責任為基礎，並斟
    酌刑法第57條各款所列情狀，在法定刑度內酌量科刑，如無
    偏執一端，致明顯失出失入情形，上級審法院即不得單就量
    刑部分遽指為不當或違法；本件原審判決就被告之量刑，業
    已審酌刑法第57條各款事由，且依其斟酌之結果而為量刑，
    並無裁量權濫用之情形，難謂欠當；又原審對於本件未對於
    被告宣告強制工作，亦已敘明其理由，如前所述，檢察官就
    此部分之上訴，亦係就原審法院依職權裁量之事項，徒憑己
    見，反覆爭執，並未提出進一步事證以實其說，難謂有理。
    綜上所述，本件上訴為無理由，應予駁回。
據上論斷，應依刑事訴訟法第368條，判決如主文。
本案經檢察官田炳麟到庭執行職務。
中    華    民    國   100    年    9     月    29    日
                  刑事第十九庭審判長法  官  鄧振球
                                    法  官  曾德水
                                    法  官  彭幸鳴
以上正本證明與原本無異。
不得上訴。
                                    書記官  邵淑津
中    華    民    國   100    年    9     月    29    日
┌──────────────────────────────────────────────┐
│附表：                                                                                      │
├──┬────────────┬──────────┬───────────────────┤
│編號│犯罪事實                │所犯罪名            │宣告刑                                │
├──┼────────────┼──────────┼───────────────────┤
│ 一 │事實欄二、(一)所示之犯行。│犯竊盜罪，累犯。    │處有期徒刑月，如易科罰金，以新臺幣壹│
│    │                        │                    │仟元折算壹日。                        │
├──┼────────────┼──────────┼───────────────────┤
│ 二 │事實欄二、(二)所示之犯行。│犯竊盜罪，累犯。    │處有期徒刑伍月，如易科罰金，以新臺幣壹│
│    │                        │                    │仟元折算壹日。                        │
├──┼────────────┼──────────┼───────────────────┤
│ 三 │事實欄二、(三)所示之犯行。│犯竊盜罪，累犯。    │處有期徒刑伍月，如易科罰金，以新臺幣壹│
│    │                        │                    │仟元折算壹日。                        │
└──┴────────────┴──────────┴───────────────────┘
附錄：本案論罪科刑法條全文。
中華民國刑法第320條
（普通竊盜罪、竊佔罪）
意圖為自己或第三人不法之所有，而竊取他人之動產者，為竊盜
罪，處五年以下有期徒刑、拘役或五百元以下罰金。
意圖為自己或第三人不法之利益，而竊佔他人之不動產者，依前
項之規定處斷。
前二項之未遂犯罰之。